臺灣高雄地方法院民事判決
111年度雄簡字第1833號
原      告  何哲華  

被      告  李冠廷  

兼法定代理人  
            李志强  

            蔡幸娥  
上列當事人間損害賠償(交通)事件，本院民國111年11月2日辯論
終結，判決如下：
    主  文
被告應連帶給付原告新臺幣貳拾柒萬捌仟柒佰參拾柒元及自民國
一一一年九月十一日起至清償日止按週年利率百分之五計算之利
息。
原告其餘之訴駁回。
訴訟費用由被告連帶負擔。
本判決第一項得假執行。但被告以新臺幣貳拾柒萬捌仟柒佰參拾
柒元為原告欲供擔保後得免為假執行。
    事實及理由
一、本件被告丙○○未於言詞辯論期日到場，核無民事訴訟法第38
    6條所列各款情形，爰依到場原告之聲請，由其一造辯論而
    為判決。
二、原告主張：被告乙○○未考領有駕駛執照，仍於民國110年4月
    28日上午7時30分許，無照騎乘車牌號碼000-0000號機車，
    沿高雄市前鎮區凱旋四路由西往東方向行駛，當行經高雄輕
    軌「前鎮之心」站（設高雄市○鎮區○○○路00000號）時，本
    應注意與前車之間應保持隨時可以煞停之距離，並留意車前
    狀況，隨時採取必要之安全措施，以避免發生危險，而當時
    天氣晴朗，日間光線充足，行車視距良好、柏油路面乾燥、
    無障礙及其他缺陷，依其智識、能力，又無不能注意之情事
    。詎乙○○竟疏未注意，適遇原告騎乘車牌號碼000-000號機
    車（下稱系爭機車），同向行駛在被告乙○○之前方。被告乙
    ○○因疏未注意，從後方追撞原告所騎乘之系爭機車，致雙方
    人車倒地（下稱系爭事故），原告因而受有第十二胸椎壓迫
    性骨折、左臉、左手肘、左膝及左足背多處擦傷之傷勢（下
    稱系爭傷勢），並受有如附表所示之損害，爰依民法第184 
    條第1 項前段提起本件訴訟。而被告乙○○為92年12月13日生
    ，系爭事故發生時為14歲以上未滿18歲之未成年人，被告甲
    ○○、丙○○為被告乙○○之法定代理人，爰依民法第187條第1項
    規定請求與被告乙○○連帶負損害賠償責任。並聲明：㈠被告
    應連帶給付原告新臺幣（下同）637,107元，及自起訴狀繕
    本送達最後一位被告翌日起至清償日止，按年息5％計算之利
    息。㈡願供擔保請准宣告假執行。
三、被告乙○○、李志強答辯：事故發生都是被告乙○○的錯。原告
    請求醫療費用、醫療器材費用，與單據相符的部分均同意，
    看護費用、交通費用、機車維修費亦同意，但工作損失、精
    神慰撫金金額過高，不同意。
四、被告丙○○未於言詞辯論期日到庭，先前亦未為任何陳述或答
    辯。
五、不爭執事項：
　 ㈠被告乙○○未考領有駕駛執照，仍於110年4月28日上午7時30
     分許，無照騎乘車牌號碼000-0000號機車，沿高雄市前鎮
     區凱旋四路由西往東方向行駛，當行經高雄輕軌「前鎮之
     心」站（設高雄市○鎮區○○○路00000號）時，本應注意與前
     車之間應保持隨時可以煞停之距離，並留意車前狀況，隨
     時採取必要之安全措施，以避免發生危險，而當時天氣晴
     朗，日間光線充足，行車視距良好、柏油路面乾燥、無障
     礙及其他缺陷，依其智識、能力，又無不能注意之情事。
     詎乙○○竟疏未注意，適遇原告騎乘系爭機車，同向行駛在
     被告乙○○之前方。被告乙○○因疏未注意，從後方追撞原告
     所騎乘之系爭機車，致雙方人車倒地，原告因而受有系爭
     傷勢。
　 ㈡被告乙○○為92年12月13日生，系爭事故發生時為14歲以上未
     滿18歲之未成年人，被告甲○○、丙○○為被告乙○○之法定代
     理人　
六、本院之判斷：被告乙○○過失肇致系爭事故發生，已為兩造所
    不爭執，已如前述。故被告乙○○就原告因事故所生之損害自
    應負賠償責任，茲就原告請求之項目及金額，分敘如下：
　㈠原告請求項目及金額：　
　⒈醫療費用：原告主張其因本件事故支出醫療費用135,657元，
    並提出診斷證明書、醫療費用收據為證（本院卷第21-35頁
    ），核屬相符，且被告對此部分亦不為爭執，故原告請求被
    告賠償醫療費用135,657元尚屬有憑。
  ⒉醫療用品費用：原告主張購買3D複合式背架23,000元，並提
    出收據為證（本院卷第37頁）。審酌原告受有胸椎骨折之傷
    害，其使用上開醫療器材尚屬必要，且被告對此部分亦不為
    爭執，是以原告請求醫療用品費用23,000元洵屬有據。
　⒊看護費：按以親屬代為照顧被害人之起居，固係基於親情，
    但親屬看護所付出之勞力並非不能評價為金錢，雖因二者身
    分關係而免除被害人之支付義務，惟此種基於身分關係之恩
    惠，自不能加惠於加害人，故由親屬看護時雖無現實看護費
    之支付，仍應認被害人受有相當於看護費之損害，得向被告
    請求賠償，始符公平原則（最高法院94年度台上字第1543號
    判決參照）。本件原告主張其因系爭傷勢需專人照護12日，
    由家人看護，以每日2,400元計算等語，並提出診斷證明書
    為（本院卷第21-25頁）證。觀之上開診斷證明書，原告於
    事故當天即在阮綜合醫院急診並住院2天，其後轉往國軍高
    雄總醫院接受椎體成形手術，自110年5月9日住院至110年5
    月18日出院，共計住院12天，且以原告係因第十二胸椎壓迫
    性骨折之傷勢住院，住院期間由專人照顧應屬必要，又其主
    張每日看護費用以2,400元計算，未高於一般常情，尚屬合
    理，被告對此部分亦不為爭執，是以原告請求看護費用28,8
    00元，為有理由。
　⒋交通費：原告主張其因系爭傷勢就醫而支出交通費用3,000元
    ，為被告所同意，此部分應予准許。　
　⒌機車修理費用：原告主張系爭機車維修費用3,850元，且全屬
    零件費用，並提出估價單為憑（本院卷第39頁）。系爭機車
    於95年2月出廠，依行政院所頒固定資產耐用年數表及固定
    資產折舊率表，機器腳踏車耐用年數為3年，零件已完全折
    舊，折舊後之修復費用估定為962元【計算方式：殘價＝取得
    成本÷( 耐用年數＋1)】，逾此部分不應准許。
　⒍工作損失：原告主張其於本件車禍前從事直銷業務，因本件
    車禍受有系爭傷勢，致不能工作6個月而受有薪資損失142,8
    00元等情，然被告否認原告因系爭事故無法工作而受有薪資
    損失。經曉諭原告提出相關收入證明，為原告表示從事直銷
    有無法提出收入證明之情形，是依原告從事直銷業務性質而
    言，並無固定工作時間，且招攬業務方式不限，可選擇以電
    信或網路通訊方式招攬、接洽，是否因系爭事故即當然受有
    不能工作之損失，本屬有疑，再者，經本院職權調取原告之
    稅務電子閘門財產所得調件明細表，原告於車禍前之109年
    度，自貝里斯商美麗樂生技股份有限公司台灣分公司執行業
    務所得3,581元、美商如新華茂股份有限公司台灣分公司執
    行業務所得600元；於車禍後之110年度，自美商萊威國際股
    份有限公司台灣分公司執行業務所得2,190元、貝里斯商美
    麗樂生技股份有限公司台灣分公司執行業務所得580元，相
    較事故前、後原告業務所得收入相差不大，而原告對於其受
    有工作損失復未舉證以實其說，此部請求即屬無據，故予駁
    回。
　⒎慰撫金部分：按不法侵害他人之身體、健康、名譽、自由、
    信用、隱私、貞操，或不法侵害其他人格法益而情節重大者
    ，被害人雖非財產上之損害，亦得請求賠償相當之金額，民
    法第195 條第1 項前段定有明文。又慰撫金之多寡，應斟酌
    雙方之身份、地位、資力與加害之程度及其他各種情形核定
    相當之數額；其金額是否相當，自應依實際加害情形與被害
    人所受之痛苦及雙方之身份、地位、經濟狀況等關係決定之
    。經查，被告因過失不法侵害原告之身體，致原告系爭傷害
    ，已如前述，揆諸前揭法律規定，原告就其所受非財產上損
    害向被告請求損害賠償，為有理由，應予准許。本院斟酌原
    告所受傷害之傷勢程度、所須休養期間、復原情形及精神痛
    苦，再衡量兩造當庭自陳之學歷、職業、收入、資產狀況等
    節（本院卷第149-150頁），並參酌兩造之財產資力（有兩
    造之稅務電子閘門財產所得調件明細表可參，因屬個人隱私
    ，僅予參酌，不予揭露）等一切情狀，認精神慰撫金數額以
    150,000元為適當，逾此範圍之部分，則屬過高，不應准許
    。
  ⒎綜上，上開金額合計為341,419元(計算式：135,657+23,000+
    28,800+3,000元+962＋150,000＝341,419)。
  ㈡另按保險人依本法規定所為之保險給付，視為被保險人損害
    賠償金額之一部分，被保險人受賠償請求時，得扣除之強制
    汽車責任保險法第32條規定。是被保險人受賠償請求時，得
    依上開規定扣除請求權人已領取之保險給付。經查，原告已
    領取強制汽車責任保險金62,682元，且為被告所不爭執，則
    被告應賠償之金額341,419元扣除上開理賠金額後，原告尚
    得再請求被告賠償278,737元（計算式：341,419－62,682＝27
    8,737）。
　㈢末按無行為能力人或限制行為能力人，不法侵害他人之權利
    者，以行為時有識別能力為限，與其法定代理人連帶負損害
    賠償責任；前項情形，法定代理人如其監督並未疏懈，或縱
    加以相當之監督，而仍不免發生損害者，不負賠償責任，民
    法第187條第1項前段定有明文。本件被告乙○○於本件事故發
    生時未滿20歲，被告李志強、丙○○均為其法定代理人，有戶
    籍謄本可考(本院卷第45頁)，審酌被告乙○○於本件故發生時
    已滿17歲，應具有相當智識及辨識能力，故原告請求被告李
    志強、丙○○連帶賠償有理由。　
七、從而，原告依侵權行為法律關係提起本件訴訟，請求被告應
    連帶給付原告278,737元及自起訴狀繕本送達翌日即111年9
    月11日（本院卷第61頁）起至清償日止按週年利率百分之5 
    計算之利息為有理由，應予准許。逾此部分之請求無理由，
    應予駁回。
八、本件原告勝訴部分，係適用簡易訴訟程序所為被告敗訴之判
     決，依民事訴訟法第389 條第1 項第3 款之規定，應依職
    權 宣告假執行。並依職權諭知免為假執行之擔保金額。 
九、至兩造其餘之攻擊防禦方法及未經援用之證據，經本院斟酌
    後，認為均不足以影響本判決之結果，自無逐一詳予論駁之
    必要，併此敘明。　　
十、據上論結，原告之訴一部有理由一部無理由，依民事訴訟法
    第79條、第389 條第1 項第3 款、第392 條第2 項規定，判
    決如主文。
中　　華　　民　　國　　111 　年　　11　　月　　30　　日
                  高雄簡易庭　法　　官   鄧怡君
附表
編號 請求項目 金額 （新臺幣） 內容 證據出處 備註 1 醫療費用 135,657元 阮綜合醫院：5,786元 國軍醫院：129,871元 P27-29  P31-35 單據金額核對相符 2 醫療用品費用 23,000元 佳樂醫療儀器公司-3D複合式背架 P37 單據金額核對相符 3 看護費用 28,800元 全日看護一日2,400元，共計12天。 診斷書-P23 費用部分無收據  4 交通費 3,000元 未敘明。 無單據。  5 系爭機車修理費 3,850元  P39 單據金額核對相符 6 工作損失 142,800元 宜休養6個月，一個月23,800元計。 診斷書-P23-25 薪資部分無單據  7 精神慰撫金 30萬元    
以上正本係照原本作成。
如對本判決上訴，須於判決送達後20日內向本院提出上訴狀。如
委任律師提起上訴者，應一併繳納上訴審裁判費。　　　　　　
中　　華　　民　　國　　111 　年　　11　　月　　30　　日
                              書 記 官   吳語杰